臺灣桃園地方法院刑事判決　　　　　　　　　　　　　　九十年度訴字第五二五號
　　公　訴　人　臺灣桃園地方法院檢察署檢察官
　　被　　　告　乙○○
右列被告因偽造文書等案件，經檢察官提起公訴（九十年度偵字第三○一二號），本
院判決如左：
        主  文
乙○○行使偽造私文書，足以生損害於公眾及他人，處有期徒刑肆月，如易科罰金以
參佰元折算壹日。內政部警政署國道公路警察局公警局交字第Ｚ00000000號
舉發違反道路交通管理事件通知單通知聯上偽造之「甲○○」名義指印各壹枚、變造
「甲○○」駕照上（駕照號碼為Ｚ000000000號）「乙○○」之照片一張均
沒收。
        事  實
一、乙○○於民國九十年一月中旬某日，在桃園縣桃園市來來百貨公司路旁，拾獲甲
    ○○所遺失之駕駛執照（駕照號碼為Ｚ000000000號）後，竟意圖為自
    己不法之所有而予以侵占入已。乙○○復於九十年一月下旬某日，在其位於桃園
    縣大溪鎮○○路五五號住處內，以換貼自已相片之方式，變造前開駕駛執照，留
    供己用。後於同年二月七日十八時十二分許，乙○○駕駛車號ＧＧ─四一三七號
    自小客車行經國道一號高速公路北上一百六十二公里處時，因故遭警曾勇輝攔檢
    ，乙○○因並未考領駕照，為免受裁罰，竟持用前開換貼自己照片之甲○○駕駛
    執照供警盤查並接受舉發，且於內政部警政署國道公路警察局公警局交字第Ｚ0
    0000000號舉發違反道路交通管理事件通知單上，收受通知者欄內偽以甲
    ○○名義按捺指印（起訴書誤載為偽以甲○○名義簽名），而表示甲○○收受上
    開通知單通知聯之證明後，乙○○復將其餘各聯交還警員曾永輝收執，足以生損
    害於警察、監理機關對於交通管理處罰之正確性及甲○○本人。嗣乙○○於九十
    年二月十一日上午八時十一分許，駕車行經國道三號高速公路南向六十五公里處
    ，經警臨檢時在車內查獲變造之甲○○駕駛執照一枚及上開違反道路交通管理事
    件通知單一紙，始悉上情。
三、案經內政部警政署國道公路警察局第六警察隊報告台灣桃園地方法院檢察署檢察
    官偵查起訴。
        理  由
一、訊據被告乙○○固承認有於右揭時、地，拾得甲○○之駕照予以變造後，因無照
    駕駛而於警察攔檢時冒用「甲○○」名義按捺指印以示收受前開通知單，並於第
    二次被攔檢時為警在車上查獲前開變造駕照及違規單之事實，惟否認於第一次遭
    警攔檢並開罰單時有出示變造之「甲○○」駕照云云。經查：前開事實，業經被
    害人甲○○到庭證述駕照遺失及其未在違規單上按捺指印等情節無訛，並據證人
    即開立違規單之警員曾永輝到庭證述：查獲當天被告確實有拿駕照出來，因為罰
    單上身分證統一編號那一欄伊沒有特別註記，如果駕駛人是用機車駕照，伊會在
    後面刮號寫（機），如果是用身分證，伊會在後面刮號寫（身），本件都沒有註
    記，就是被告有出示駕照，且未帶駕照也是違規事項，若未帶駕照，伊會在違規
    事實欄內填寫等情綦詳，復核與扣案違規單上之記載相符，足見證人曾永輝所言
    屬實，本件被告於九十年二月七日遭警攔檢開單時，確有出示甲○○之駕照無誤
    。此外，復有扣案內政部警政署國道公路警察局公警交局字第Ｚ0000000
    0號舉發違反道路交通管理事件通知單通知聯、變造之甲○○駕照各一紙在卷可
    稽，本件事證明確，被告犯行堪以認定。
二、按在違反道路交通管理事件通知單移送聯上「收受通知聯者簽章」欄內偽簽他人
    姓名，自不待依習慣或特約，單從形式上觀察，即足以知悉係表示由該他人名義
    出具領收通知聯之證明，此與事先在印妥內容之收據上偽簽他人姓名之情形，無
    分軒輊，當然屬刑法第二百十條所稱之私文書（最高法院八十三年台上字第六六
    三一號判例參照）。被告第一次為警攔檢時冒以「甲○○」名義在前開通知單上
    按捺指印，以示收受，再交由警員收執，即與上述情形相同。核被告所為，係犯
    刑法第三百三十七條侵占遺失物罪、同法第二百十六條、第二百十二條行使變造
    特種文書罪，及同法第二百十六條、第二百十條之行使偽造私文書罪。其變造駕
    照此等特種文書後，持以行使，變造之低度行為，應為行使之高度行為所吸收，
    不另論罪。其在違反道路交通管理事件通知單移送聯上偽造「甲○○」指印之偽
    造署押行為，係偽造私文書之部分行為，而其偽造私文書之低度行為復為行使偽
    造私文書之高度行為所吸收，均不另論罪。被告拾得他人身分證後予以變造，目
    的係供其遭舉發時使用，所犯上開侵占遺失物、行使變造特種文書及行使偽造私
    文書三罪間，具有方法結果之牽連關係，應依刑法第五十五條之規定，從一重之
    行使偽造私文書處斷。起訴書雖認被告係以偽簽甲○○名義之方式偽造私文書，
    然從上開扣案通知單可知，被告係偽以甲○○名義按捺指印，起訴書上開認定尚
    有誤會，附此敘明。爰審酌被告因未領有駕照，恐遭重罰，不惜將拾得之駕照變
    造，於遭攔檢時冒用他人姓名接受舉發，惟僅冒用一次，犯罪情節與所生危害尚
    非嚴重，且犯後坦承部分犯行，頗有悔意等一切情狀，量處如主文所示之刑，並
    諭知易科罰金之折算標準。扣案內政部警政署國道公路警察局公警交局字第Ｚ0
    0000000號舉發違反道路交通管理事件通知單通知聯上偽以甲○○名義按
    捺之指印各一枚，均屬偽造之署押，應依刑法第二百十九條宣告沒收。變造甲○
    ○身分證上乙○○之相片一張，係被告所有供犯罪所用之物，業據其供明在卷，
    應依刑法刑法第三十八條第一項第二款規定宣告沒收。至上開違規通知單除其上
    偽造之指印外，餘為警員製作之真正文書，爰不予宣告沒收。
據上論斷，應依刑事訴訟法第二百九十九條第一項前段，刑法第三百三十七條、第二
百十六條、第二百十條、第二百十二條、第二百十九條、第五十五條，第四十一條第
一項前段、第三十八條第一項第二款，罰金罰鍰提高標準條例第二條，判決如主文。
本案經檢察官廖江憲到庭執行職務。
中      華      民      國    九十一      年      三      月     八     日
                                   臺灣桃園地方法院刑事第四庭
                                       審判長法  官   陳世宗
                                             法  官   蔡榮澤
                                             法  官   游士珺
右正本證明與原本無異。
如不服本判決，應於判決送達後十日內向本院提出上訴狀( 應附繕本 )，上訴於
臺灣高等法院。
                                             書記官   王曉雁
中        華        民        國     九十一    年    三   月    十九    日
附論罪科刑之法條：
刑法第二百十條
偽造、變造私文書，足以生損害於公眾或他人者，處五年以下有期徒刑。
刑法第二百十二條
偽造、變造護照、旅券、免許證、特許證及關於品行、能力、服務或其他相類之證書
、介紹書，足以生損害於公眾或他人者，處一年以下有期徒刑，拘役或三百元以下罰
金。
刑法第二百十六條
行使第二百十條至第二百十五條之文書者，依偽造、變造文書或登載不實事項或使登
載不實事項之規定處斷。
刑法第二百十九條
偽造之印章、印文或署押，不問屬於犯人與否，沒收之。
刑法第三百三十七條
意圖為自己或第三人不法之所有，而侵占遺失物、漂流物或其他離本人所持有之物者
，處五百元以下罰金。
